臺灣臺中地方法院民事判決　　　　　　 96年度家訴字第251號
原　　　告　甲○○
被　　　告　乙○○
上列當事人間請求確認親子關係不存在事件，本院於民國九十六
年九月二十六日言詞辯論終結，判決如下：
    主      文
確認原告與被告乙○○間之親子關係不存在。
訴訟費用由被告負擔。
    事實及理由
一、按親子關係事件，與社會公益有關，當事人處分主義應受限
    制，故民事訴訟法規定關於認諾及自認或不爭執事實效力之
    規定，於親子關係事件，不適用之，此觀民事訴訟法第五百
    九十四條規定自明．是被告就本件訴訟為認諾及訴訟上自認
    或不爭執事實，不生訴訟上效力，尚不得據此即為原告訴之
    聲明之判決。
二、原告主張：被告與原告生母丙○○原是朋友關係，丙○○於
    民國六十九年十一月六日自他人受胎產下原告後，因不知原
    告生父為何人，擔心原告身分證件上生父欄空白恐影響原告
    日後的人格發展，於徵得被告同意後，於戶籍登記上將被告
    登記為原告之父，惟原告確非被告之親生子女，為此提起本
    訴等語。並聲明：如主文所示。
三、被告則以：原告確實非其親生子女等語置辯。
四、得心證之理由
  (一)原告主張之事實，除有戶籍謄本及臺灣臺中地方法院檢察署
    檢察官不起訴處分書等件在卷可證外，並據證人即原告生母
    丙○○到庭證稱：「原告生父不詳，當時是希望能讓原告有
    個好的成長環境，所以才讓原告登記在被告名下」等語（詳
    本院九十六年八月三十一日言詞辯論筆錄）。嗣兩造間之親
    子關係，經中國醫藥大學附設醫院進行血緣鑑定，鑑定結果
    略以：「經ＤＮＡ比對，乙○○（假定父親）與甲○○（小
    孩）之間，彼此血緣標誌不符，應不具親子關係」，此有診
    斷證明書及親子鑑定結果各一件在卷可憑。參酌現代生物科
    學發達，醫確學技術進步，以ＤＮＡ基因圖譜定序檢驗方法
    鑑定子女之血統來源之精確度已達百分之九十九點八以上。
    衡之該事證，足證原告非丙○○自被告受胎所生，自堪認原
    告之主張為真實。
  (二)按確認法律關係成立或不成立之訴，非原告有即受確認判決
    之法律上利益，不得提起之，民事訴訟法第二百四十七條第
    一項前段定有明文。所謂即受確認判決之法律上利益，係指
    法律關係之存否不明確，致原告在私法上之地位有受侵害之
    危險，而此項危險得以對於被告之確認判決除去之者（最高
    法院二十七年度上字第三一六號判例著有明文）。次按父子
    、母子身分關係之存在，係持續而非成為過去，非本人親生
    而係向第三人抱養，且向戶政機關謊報本人親生後，如其身
    分復經本人所否認者，得就父子、母子身分關係提起確認親
    子關係存在或不存在之訴（最高法院六十二年度第三次民庭
    庭推總會決議亦著有明文）。復按確認親子關係存否之訴，
    雖以事實上血緣為基礎，惟係以法律上之父母子女地位是否
    存在為訴訟標的，並非純然就事實為確認，故倘有確認之利
    益，非不得提起確認之訴。再因虛偽之出生登記，為更正戶
    籍上之記載，依戶籍法第二十四條及內政部頒布之戶籍登記
    錯誤申請更正處理要點第四點之規定，向戶政事務所申請更
    正登記時，須憑法院判決書、裁定書、認證書及檢察署處分
    書等始得辦理。本件戶籍登記將被告虛偽登記為原告之父，
    已如前述，是因戶籍之錯誤登記，致雙方間原有之親子關係
    所生之扶養、繼承等私法上權利存否發生不明確、混亂，此
    等法律關係有無即有不安之狀態，而此不安之狀態得以確認
    判決除去，自得認本訴有確認利益。復參酌前揭事證所示，
    亦足認原告主張其與被告間之親子關係不存在為真實無訛，
    從而，原告之請求，於法尚無不合，應予准許。
五、訴訟費用負擔之依據：民事訴訟第七十八條。
中　　華　　民　　國　　96　　年　　10　　月　　9 　　日
    　　　　　　　家事法庭    法  官  簡賢坤
以上正本係照原本作成。
如對本判決上訴，須於判決送達後二十日之不變期間內，向本院
提出上訴狀（須附繕本）。
中　　華　　民　　國　　96　　年　　10　　月　　9 　　日
　　　　　　　　　　　　　　  書記官 林錦源
